臺灣士林地方法院民事判決　　　　　　　 94年度訴字第278號
原　　　告　友尚股份有限公司
　　　　　　　　　　　統一編號.
法定代理人　丁○○
訴訟代理人　丙○○
被　　　告　美台國際電訊股份有限公司
　　　　　　　　　　　　之10.
　　　　　　　　　　　統一編號.
法定代理人　甲○○
訴訟代理人　乙○○
上列當事人間給付貨款事件，本院於民國94年8 月3 日言詞辯論
終結，判決如下：
    主  文
被告應給付原告新臺幣壹佰陸拾玖萬參仟柒佰陸拾肆元及自民國
九十四年二月二日起至清償日止，按週年利率百分之五計算之利
息。
本判決第一項於原告以新臺幣伍拾陸萬伍仟元供擔保後，得假執
行；但被告如於執行標的物拍定、變賣前，以新臺幣壹佰陸拾玖
萬參仟柒佰陸拾肆元供擔保，或將上開金額提存後，得免為假執
行。
訴訟費用由被告負擔。
    事實及理由
一、按訴狀送達後，原告不得將原訴變更或追加他訴。但擴張或
    減縮應受判決事項之聲明者，不在此限，民事訴訟法第255
    條第1 項第3 款定有明文。原告聲請發支付命令係請求：「
    債務人（即被告）應給付債權人（即原告）新台幣（以下同
    ）1,693,765 元及自民國（下同）93年12月22日起至清償日
    止，按年息5%計算之利息。」，後於支付命令送達，經被告
    異議，支付命令之聲請視為起訴後，變更聲明為：「被告應
    給付原告1,693,765 元及自支付命令送達被告翌日起至清償
    日止，按週年利率5%計算之利息。」 (見本院卷第41頁），
    於言詞辯論時再將請求之本金減縮為1,693,764 元（見本院
    卷136 頁言詞辯論筆錄），核屬減縮應受判決事項之聲明，
    應予准許。
二、本件原告起訴主張：被告自民國（下同）91年5 月起向原告
    訂購積體電路零件產品（下稱電路產品）。於93年3 月19日
    被告採購人員乙○○向原告訂購附表所示7 項電路產品，雙
    方確認無誤後，分別出貨，惟其中第1 項、第2 項、第3 項
    、第4 之2 、4 之3 項產品，經被告於同年5 月17日要求暫
    緩出貨，雙方協商後，最後約定於7 月底出貨第1 項、第2
    項、第3 項、第4 之2 項，原告業已出貨並由被告簽收，惟
    第4 之3 項產品經催告被告尚未受領，被告亦未給付上開第
    1 、第2 、第4 之3 項產品貨款。雖被告辯稱受原告詐欺云
    云，然被告所購買之電路產品於93年1 月間已缺貨，當時原
    告之交貨期即已16週，被告於同年3 月間再向原告訂購時當
    有一定需求，非被告所稱原告詐稱交貨期長，引發被告恐慌
    為訂購，且被告於同年5 月間亦稱該零件需求不如預期，實
    係被告高估其需求量而訂購。又本件電路產品時效性極高，
    被告購買產品必多方探求市場需求、價格等資訊，豈有可能
    僅依原告資訊而下訂單。且本件兩造間買賣契約業已成立，
    原告業已依約交付貨品，依法被告僅能於貨品有瑕疵主張解
    除契約或減少價金，原告是否為訴外人美國德州儀器公司（
    下稱德儀公司）在臺灣之代理商，實與本件無涉。且原告僅
    為通路商，有權自由決定交易條件，原廠交貨期僅供參考，
    被告如認不符其要求，可另洽他人購買，何來詐欺可言？本
    件貨品既無瑕疵，被告即無權解除契約。雖被告自行退回貨
    品予原告並主張解除兩造間買賣契約，但原告已函覆未同意
    解除契約及催告被告取回所退回之產品，兩造間買賣契約自
    未應被告單方行為解除等語。為此依兩造間之買賣關係，提
    起本訴並聲明：(一)被告應給付原告1,693,764 元及自支付命
    令送達被告翌日起至清償日止，按週年利率5%計算之利息。
    (二)願供擔保請准宣告假執行。
三、被告則以：本件系爭電路產品為訴外人德儀公司生產，為無
    可替代之零件，原告非德儀公司之臺灣代理商，以不實交貨
    期詐欺被告採購人員，騙取被告訂單，被告發現後，即要求
    原告提出原廠德儀公司交貨期證明文件，原告未能提出。被
    告即將附表第1 項、第2 項電路產品退回原告，並付清退回
    產品以外貨款。原告既未退回貨款、產品，應認兩造間之買
    賣契約經雙方同意解除，原告即無貨款請求權，原告於收到
    上開貨款後表示不同意，顯不生不同意效力。被告並依法撤
    銷因受原告以不實交貨期詐欺被告所為下單定貨意思表示。
    且本件系爭電路產品為通用零件，非為被告所定做，原告轉
    賣非難事，所退回電路產品亦足抵付本件貨款等語以為抗辯
    ，並聲明：(一)原告之訴及假執行之聲請均駁回。(二)如受不利
    益判決，願供擔保請准宣告免為假執行。
四、兩造不爭執之事實：
  (一)被告於93年3 月19日向原告訂購附表所示之品名、數量之積
    體電路零件產品。
  (二)原告就附表所示除第4 之3 項產品外之積體電路零件產品已
    分別給付被告，經原告催告後，被告迄未受領第4 之3 項產
    品。
  (三)被告於93年11月30日退回附表所示第1 項及第2 項產品予原
    告。
  (四)被告就附表所示產品未付之金額換算折合新台幣為1,693,76
    4 元。
五、基上兩造不爭執之事實，兩造所爭執者為：被告下訂單之意
    思表示是否受原告詐欺？買賣契約是否有經原告同意解除？
    茲敘述如下：
  (一)被告下訂單之意思表示是否受原告詐欺？
    當事人就標的物及其價金互相同意時，買賣契約即為成立；
    民法第345 條第2 項定有明文。經查被告與原告商談本件系
    爭各項電路產品之價金、數量時，其往來傳真已就附表所示
    各項產品、價金達成合意，兩造業務人員並簽名其上確認無
    誤，有被告傳真訂購單影本5 張在卷可稽（見本院卷第44至
    46頁），嗣後兩造大抵依此契約履行，依上開規定本件買賣
    契約自有效成立。被告雖抗辯原告非原廠德儀公司臺灣代理
    商，原告詐稱交貨期長，致其陷於錯誤而下訂單等語，原告
    則否認有詐欺行為，被告就此抗辯受詐欺之事實自應負舉證
    責任。經查：
  1.早於93年1 至2 月間，被告曾向原告要約訂購「SN74LVC139
    A 」之訂單亦有相同之料品需求，當時原告之業務人員已告
    知因交期為16週，無法配合，而拒絕被告之要約在案 (見本
    院卷第80頁採購單上「請取消SN74LVC139A 之ORDER ，因我
    方交期為16W 」之記載)。 但被告回覆稱「請還是幫我掛單
    10K ，16W 應可以符合我下下下張單的需要，TKS 乙○○2/
    3/04」。由此可見，被告必先確定本身對貨品之需求量，再
    向供應商要約能配合之交期，以能及時投入生產，此亦符一
    般常情。況既知16週交期過長，而仍執意下單，更可證明，
    『需求』為先決條件，交期則是配合之條件。
  2.被告採購人員乙○○已任採購6 年，為其當庭自承（見本院
    卷137 頁），可認具專業經驗，若認交期過長，依一般人之
    經驗法則必再多方洽詢問其他代理商或通路商，多加比較，
    且被告亦明知原告非原廠之代理商，僅是一般通路商，依雙
    方交易之次數及時間，原告非被告主力供應商，勢必無法提
    供更好的價格及交期服務條件，況被告既知16週交期過長，
    何以捨原廠代理商及其主力供應商而向無法提供好價格、交
    期服務條件之原告要約訂購？且被告訴訟代理人，即係爭標
    的之採購人員，於94年6 月22當庭自認「我們知道後通知原
    告先不要出貨，等我們" 需要" 時再出貨，並非取消訂單」
    等語，顯見被告係因對貨品不復『需求』，不需再用到該料
    而欲主張退貨解除買賣，是可歸責於被告單方之事由，並非
    原告以交期引發恐慌而下訂單。
  3.綜上，被告當先有「需求」先決條件後再為訂購要約之意思
    表示，「交期」係能配合投入生產之次要因素，若無「需求
    」在先，何以決定交期? 被告誤估需求或不確定需求而下單
    要約，係可單方歸責於己之事由，不能認係受原告詐欺。則
    被告主張因受詐欺撤銷訂購附表所示產品之意思表示，自屬
    於法不合。
  (二)買賣契約是否有經原告同意解除？
    「買賣因物有瑕疵，而出賣人依前5 條之規定，應負擔保之
    責者，買受人得解除其契約或請求減少其價金。但依情形，
    解除契約顯失公平者，買受人僅得請求減少價金。」；「買
    受人對於出賣人，有交付約定價金及受領標的物之義務。」
    民法第359 條、第367 條定有明文。經查兩造間就原告所交
    付被告附表所示各項產品未有瑕疵情事並不爭執，依上開規
    定，本件買賣契約被告即無解除權可言，被告主張原告陳述
    交貨期不實得解除兩造間買賣契約即屬無據，從而被告於93
    年12月8 日存證信函中所為主張即屬無理由，且原告同年月
    15日函覆反對之意思，有存證信函影本在卷可查（見本院卷
    第85至88頁），本件買賣契約自未因被告單方意思表示而解
    除。既本件買賣契約仍有效成立，原告依兩造間買賣契約關
    係，訴請被告如數給付附表第1 項、第2 項、第4 之3 項之
    貨款為有理由。雖被告已退回附表第1 項、第2 項貨物及經
    原告催告後尚未受領第4 之3 項貨物，並稱所退回之貨物為
    通用零件，原告為通路商轉賣變價非難事，應可抵銷未付貨
    款等語，惟本件被告未履行其行受領標的物義務，非可歸責
    原告，且依買賣契約本旨及本件契約，無出賣人替買受人將
    標的物變價之義務與約定，故被告上述主張無理由，被告仍
    應依約給付全部價金。
六、綜上，原告依兩造間買賣契約，請求被告給付買賣價金1,69
    3,764 元，及自支付命令送達被告翌日即94年2 月2 日起至
    清償日止，按週年利率5%計算之法定遲延利息為有理由，應
    予准許。兩造均陳明願供擔保，聲請宣告假執行及免為假執
    行，經核於法相符，爰分別酌定相當之擔保金額併予准許。
七、本件判決基礎已臻明確，兩造其餘之攻擊防禦方法及訴訟資
    料經本院斟酌後，核與判決不生影響，無一一論述之必要，
    併予敘明。
八、據上論結，原告之訴為有理由，依民事訴訟法第78條、第
    390 條第2 項、第392 條第2 項、第3 項，判決如主文。
中　　華　　民　　國　　94　　年　　8 　　月　　17　　日
                  民事第一庭法  官  陳麗芬
以上正本證明與原本無異。
如對本判決上訴須於判決送達後20日內向本院提出上訴狀。
中　　華　　民　　國　　94　　年　　8 　　月　　18　　日
                            書記官  黃惠苹
附表
┌──┬─────────────┬───┬──────┐
│項次│品      名                │數量  │金      額  │
├──┼─────────────┼───┼──────┤
│ 1  │DSP IC TMS320VC5402PGE100 │5000  │USD 21,850  │
│    │（T1）                    │      │            │
├──┼─────────────┼───┼──────┤
│ 2  │DSP IC TLV320AIC10CPFB    │10000 │USD 16,000  │
├──┼─────────────┼───┼──────┤
│ 3  │TTL IC  SN74LVC139APWR    │4000  │NTD 12,000  │
│    │TSSOP（T1）               │      │            │
├──┼─────────────┼───┼──────┤
│ 4-1│IC EM83010AH（EMC）       │15000 │NTD 322,500 │
├──┼─────────────┼───┼──────┤
│ 4-2│IC EM83010AH（EMC）       │15000 │NTD 322,500 │
├──┼─────────────┼───┼──────┤
│ 4-3│IC EM83010AH（EMC）       │15000 │NTD 322,500 │
├──┼─────────────┼───┼──────┤
│ 5  │IC HCF4066M013TR（STM）   │5000  │NTD 15,500  │
├──┼─────────────┼───┼──────┤
│ 6  │IC L7805CV（STM）         │5000  │NTD 16,500  │
├──┼─────────────┼───┼──────┤
│ 7  │IC L7809CV（STM）         │5000  │NTD 16,500  │
└──┴─────────────┴───┴──────┘
